臺灣高等法院民事判決
110年度上易字第1056號
上  訴  人  洪健哲  
被  上訴人  吳依霖  
上列當事人間請求侵權行為損害賠償事件，上訴人對於中華民國
110年9月30日臺灣士林地方法院109年度訴字第1864號第一審判
決提起上訴，本院於111年3月1日言詞辯論終結，判決如下：
    主      文
上訴駁回。
第二審訴訟費用由上訴人負擔。
    事實及理由
一、被上訴人主張：
　　兩造原為夫妻關係（民國101年11月11日登記結婚，至110年
    9月27日前仍具夫妻關係）。上訴人明知自身為有配偶之人
    ，竟於兩造婚姻期間與亢禎交往約會，逾越一般男女交往分
    際，因而侵害被上訴人之配偶權，致上訴人受有非財產上損
    害。爰依民法第184條第1項後段、第185條、第195條第1、3
    項等規定，請求上訴人與亢禎連帶賠償慰撫金新臺幣（下同
    ）100萬元等語。並聲明：㈠上訴人與亢禎應連帶給付被上訴
    人100萬元本息；㈡願供擔保，請准宣告假執行。
二、上訴人則以：
　　被上訴人指控不實，上訴人並無被上訴人主張之侵權行為，
    上訴人所提出證據可能經合成變造，不具真實性與存在性，
    又被上訴人長期以來以言語污辱上訴人，並有攻擊上訴人，
    應係被上訴人侵害上訴人配偶權等語。　　　
三、原審為一部勝訴、一部敗訴之判決，即判命上訴人應給付被
    上訴人40萬元，及自109年7月31日起至清償日止，按年息百
    分之5計算之利息。另駁回被上訴人其餘之訴。上訴人就敗
    訴部分不服，提起上訴，並上訴聲明：㈠原判決不利於上訴
    人部分廢棄；㈡上開廢棄部分，被上訴人於第一審之訴及假
    執行之聲請均駁回。被上訴人則答辯聲明：上訴駁回（被上
    訴人就其敗訴部分並未提起上訴，此部分業已確定，非本院
    審理範圍）。　　　　
四、兩造不爭執事項（見本院卷第54頁）：
　　兩造自101年11月11日起登記結婚，於110年9月27日前仍具
    夫妻關係。   
五、得心證之理由：
（一）按因故意或過失，不法侵害他人之權利者，負損害賠償責
      任，民法第184條第1項前段定有明文。又婚姻係以夫妻之
      共同生活為其目的，配偶應互相協力保持其共同生活之圓
      滿安全及幸福，而夫妻互守誠實，係為確保其共同生活之
      圓滿安全及幸福之必要條件，故應解為配偶因婚姻契約而
      互負誠實之義務，配偶之一方行為不誠實，破壞共同生活
      之圓滿安全及幸福者，即為違反因婚姻契約之義務而侵害
      他方之權利（最高法院55年台上字第2053號判例參照）。
      且足以破壞婚姻共同生活之圓滿安全之行止，絕非僅以通
      姦及相姦行為為限，倘夫妻任一方與他人間存有逾越結交
      普通朋友等一般社交行為之不正常往來，且其侵害配偶所
      享有普通友誼以外情感交往之獨占權益之程度，已達破壞
      婚姻制度下共同生活之信賴基礎之程度，猶足以構成侵害
      配偶權利之侵權行為。另當事人舉證之方法不以直接證據
      為限，若提出情況證據，使法院依經驗法則、論理法則綜
      合評價足以形成確實之心證，即得以該間接證據而合理推
      定待證事實之存在。
（二）被上訴人就其主張，業有提出原證2、3、5、6之帳號為「
      jane72110」之網路貼文（下稱系爭網路貼文）、被上訴
      人與亢禎、被上訴人與上訴人之對話紀錄、公證人公證書
      （含後附查詢資料）、109年5月2日被上訴人前往亢禎家
      中之影片及對話譯文、亢禎名片之翻拍照片、上訴人之筆
      記本翻拍照片等為證【見原法院內湖簡易庭109年度湖調
      字第336號卷（下稱湖調卷）第21至44頁、第53至61頁、
      第69至79頁、原審卷第148至191頁、第194頁、第196至20
      8頁）。上訴人則否認系爭網路貼文及筆記本之真正，並
      辯稱系爭網路貼文可能係遭合成，筆記本非其所有，及被
      上訴人前往亢禎家中影片係違法取得等語（見原審卷第21
      0頁、第227頁、本院卷第15頁）。經查：
　   1、參以系爭網路貼文，其上帳號為「jane72110」，並旁
        附亢禎之頭像照片，且貼文中均係亢禎與一男子之親密
        合照及加註相關文字說明（內容詳下述），而依亢禎於
        原審時表示，亢禎網路上使用之Instagram帳號為「jan
        e72110」、Facebook帳號為「亢禎禎」等語（見原審卷
        第216頁、第288頁），且亢禎亦不爭執被上訴人提出 
        於民間公證人事務所作成以GOOGLE網頁搜尋LINE、Face
        book、Instagram等軟體過程之公證書形式上真正（該
        公證書內容為被上訴人請公證人在其事務所利用其事務
        所之電腦網路設備上網查詢，以確認該查詢網頁資料內
        容，均與被上訴人公證書後附之網頁列印資料相符，而
        該網頁列印資料則係查詢「jane72110」、「亢禎禎」
        等帳號後，出現附有亢禎照片之相關網頁資料，見原審
        卷第148頁至第178頁、第288頁），又上開公證書後附
        之網頁資料，不僅與系爭網頁貼文之帳號相符，且公證
        過程中搜尋所得亢禎配戴手錶照片（見原審卷第173頁
        ），亦與被上訴人所提出照片中人物手腕上所戴之手錶
        及玉石手環（見湖調卷第73頁）係屬一致，再衡以亢禎
        自承被上訴人與其原不相識（見原審卷第106頁），且
        亢禎居住生活於臺中市（見原審卷第194頁名片），難
        與被上訴人有接觸謀面可能，被上訴人自無憑空取得亢
        禎之照片，並加以變造合成，甚於照片底下發表相應之
        感言，而作為無端指摘侵害配偶法益之依據，足見系爭
        網路貼文確為亢禎自身於網路上所發表無訛。
　　 2、上訴人雖否認其為系爭網路貼文上之男子，並謂照片可
        能係屬合成云云；然觀諸系爭網路貼文其上男子樣貌與
        上訴人本人係屬相符，且上訴人亦自承，系爭網路貼文
        看起來是我本人等語（見原審卷第130頁），又該照片
        上之人物、畫面、場景銜接自然，甚至有上訴人與亢禎
        身穿同款上衣合照，並未見有遭偽造、合成之不真實情
        況。況且，承前所述，系爭網路貼文均為亢禎於網路上
        所發表，核其內容均係亢禎分享其生活點滴、感情交往
        等相關內容，其自無需偽造、合成不實照片之動機與必
        要，由此足見該照片所示男子確為上訴人無訛。
　　 3、經參系爭網路貼文，多可見上訴人與亢禎間相互擁抱、
        依靠等如同情侶般之親暱互動舉止，且亢禎於照片下亦
        係發表「白色情人節快樂」、「祝我的A先生」、「遠
        距離就只能提早七夕」、「明明就3天2夜的時間，怎麼
        拍得照片比平常還少」、「一家人一起吃飯真的好開心
        」等文字，堪認上訴人與亢禎間之相處確如同情侶關係
        般。再者，依洪健哲於原審所提相關答辯狀一再指稱被
        上訴人率眾於109年5月2日凌晨時分至洪健哲友人家，
        惟嗣後坦認該友人即為亢禎，以及當時情況即為被上訴
        人所提出原證10所示過程，此據上訴人自承在卷（見原
        審卷第288頁），則核以上訴人明知自身與被上訴人為
        夫妻關係，卻於深夜仍同宿於亢禎住處，及綜合系爭網
        路貼文之內容，上訴人與亢禎間之交往行為，顯已構成
        逾越結交普通朋友等一般社交行為之不正常往來，已達
        破壞婚姻制度下共同生活之信賴基礎之程度。此外，被
        上訴人與上訴人論及婚外情之際，上訴人則係多次致歉
        ，非但未否認與亢禎婚外交往之事，亦表明願意搬走、
        離婚，請求好聚好散等節，有兩造間對話紀錄可憑（見
        湖調卷第45至51頁），益證上訴人顯已違背婚姻關係配
        偶間應負之誠實義務，則被上訴人主張上訴人有違反夫
        妻間之誠實義務，而構成侵害配偶法益之情事，應屬有
        據。
　　 4、上訴人辯稱原證10被上訴人至亢禎家中所拍攝影片係違
        法取證云云。經查：
　　　⑴按民事訴訟法對於證據能力並未設有規定，關於涉及侵
        害隱私權所取得之證據是否具有證據能力，應綜合考量
        誠信原則、憲法上基本權之保障、發現真實與促進訴訟
        之必要性等因素，衡量當事人取得證據之目的與手段、
        所欲保護之法益與所侵害法益之輕重，如認符合比例原
        則，則所取得之證據具有證據能力。再按妨害他人婚姻
        權益之不法行為，常以隱秘方式為之，被害人不易舉證
        ，應自誠信原則、正當程序原則、憲法權利之保障、侵
        害法益之輕重、發現真實與促進訴訟之必要性及比例原
        則等，加以衡量其違法取得之證據有無證據能力。如對
        隱私權之保護未逾越必要之程度及比例原則，應有證據
        能力（最高法院109年度台上字第2607號判決、107年度
        台上字第592號裁定意旨參照）。
　　　⑵經參諸原證10現場影片截圖及對話譯文（見原審卷第184
        至191頁），該拍攝地點係在亢禎家中，拍攝過程為先
        由屋內之人開門後，被上訴人向亢禎表示，請其叫上訴
        人出來，亢禎即詢問「怎麼了嗎？」，被上訴人表示「
        我是他老婆」，亢禎即前往屋後叫上訴人出來，嗣被上
        訴人即質問上訴人，上訴人則表示「你們出去好不好」
        等情，核以該拍攝雖未經上訴人之同意，固有侵害上訴
        人之隱私權之虞，然該拍攝地點係亢禎家，就該地點准
        否進入，及該處所居住安寧之保護應取決於亢禎及其家
        人，而由前開拍攝時被上訴人係先經屋內之人開門使其
        進入，其間並未見被上訴人有行使任何不法之行為或手
        段，亦未見亢禎或其家人就此有為阻止或反對之情事。
        甚者，亢禎面對被上訴人表示其為上訴人之老婆，並請
        亢禎叫上訴人出來之時，尚仍前往屋後去叫上訴人出來
        以觀，應認被上訴人當時有選擇以最少之侵害方法，而
        以機器拍照、攝影手段以獲得有利證據，是其侵害手段
        尚認符合必要性原則。再者，原證10之錄影截圖畫面，
        係為證明被上訴人之配偶法益受侵害之事實，此與上訴
        人當時之隱私權相較，被上訴人獲得民事訴訟程序之證
        據價值，顯較諸上訴人之隱私權法益之保護，更應值得
        被維護，並基於發現真實與促進訴訟之必要性，依前開
        說明，被上訴人提出原證10之證據，對隱私權之保護未
        逾越必要之程度及比例原則，應有證據能力。是上訴人
        前開所辯，尚不足採。
　　 5、上訴人復辯稱被上訴人長期對其污辱謾罵，又拒絕同房
        共睡，係被上訴人侵害其配偶權云云，並提出被證1之
        光碟（含光碟內檔案資料所列印之對話及貼文內容、影
        片截圖等，見本院卷第95至231頁）為證。經查，本件
        所爭執者，係上訴人有無為婚外情等出軌行為，以致違
        反夫妻間誠實義務，而侵害配偶法益之情事；至上訴人
        與被上訴人日常相處情況為何？是否和睦？並非上訴人
        得合理化其前開行為之正當依據，是上訴人前開所辯，
        洵非可採。
（三）按不法侵害他人之身體、健康、名譽、自由、信用、隱私
      、 貞操，或不法侵害其他人格法益而情節重大者，被害
      人雖非財產上之損害，亦得請求賠償相當之金額，此觀民
      法第195條第1 項規定即明。上訴人對被上訴人所為侵害
      配偶身分法益之侵權行為，已如前述，自應負損害賠償責
      任。上訴人前述逾越一般男女正常社交之親密婚外關係，
      不法侵害被上訴人基於婚姻關係而享有婚姻生活圓滿、安
      全與幸福法益，令其精神上感受莫大痛苦，自屬情節重大
      。準此，被上訴人依民法第195條第1項規定，請求上訴人
      賠償侵權行為所受非財產上損害，即屬正當；次按不法侵
      害他人之人格權，被害人受有非財產上損害，請求加害人
      賠償相當金額之慰撫金時，法院對於慰撫金之量定，應斟
      酌實際加害情形、所造成之影響、被害人痛苦之程度、兩
      造之身分地位經濟情形及其他各種狀況，以核定相當之數
      額；再非財產上損害之慰撫金數額，究竟若干為適當，應
      斟酌兩造身分、地位及經濟狀況，俾為審判之依據。經核
      以被上訴人學歷為台大碩士，任職銀行業，108年度所得
      約80餘萬元；上訴人學歷為大學畢業，任職建築業，為建
      築顧問，108年度所得約20餘萬元、109年度40餘萬元、11
      0年度則領現金，每月2萬餘元等，此經上訴人與被上訴人
      陳述與陳報在卷（見原審卷第108頁、第134頁、本院卷第
      90頁），並有稅務電子閘門財產所得調件明細表可佐（見
      原審限制閱覽卷），爰審酌兩造自101年11月11日結婚後
      ，已結褵約8年餘，更育有一女，上訴人竟仍無視婚姻及
      家庭生活之圓滿維護，與亢禎為前開婚外交往之行為，以
      致兩造之婚姻因而破裂（兩造已離婚），顯具可歸責性，
      另衡量兩造身分、地位、經濟能力、上訴人加害程度及期
      間等一切情狀後，認為被上訴人對上訴人請求精神上損害
      賠償於40萬元之範圍內，應屬適當。
（四）按給付無確定期限者，債務人於債權人得請求給付時，經
      其催告而未為給付，自受催告時起，負遲延責任。其經債
      權人起訴而送達訴狀，與催告有同一之效力；遲延之責任
      ，以支付金錢為標的者，債權人得請求依法定利率計算之
      遲延利息；應付利息之債務，其利率未經約定，亦無法律
      可據者，週年利率為5％，民法第229條第2項、第233條第1
      項前段、第203條分別定有明文。本件被上訴人請求上訴
      人損害賠償，係屬以金錢支付為標的，則被上訴人請求上
      訴人自起訴狀繕本送達翌日即109年7月31日（見湖調卷第
      87頁）起算法定遲延利息，亦屬有理。
六、綜上所述，被上訴人依民法第184條第1項前段、第195條第1
    項等規定，請求上訴人賠償40萬元，及自起訴狀繕本送達翌
    日即109年7月31日起至清償日止，按年息5％計算之利息之範
    圍內，為有理由，應予准許。原審就該部分為上訴人敗訴之
    判決，並無不合。上訴論旨指摘原判決該部分不當，求予廢
    棄改判，為無理由，應駁回上訴。
七、本件事證已臻明確，兩造其餘之攻擊或防禦方法及所用之證
    據，經本院斟酌後，認為均不足以影響本判決之結果，爰不
    逐一論列，附此敘明。
八、據上論結，本件上訴為無理由，爰判決如主文。　
中華民國111年3月15日
                  民事第十七庭  
                      審判長法  官  黃雯惠
                            法  官  趙伯雄
                            法  官  華奕超
正本係照原本作成。
不得上訴。
中　　華　　民　　國　　111 　年　　3 　　月　　16　　日

  　　　　　　　　　　　　　書記官　簡素惠